臺灣高等法院高雄分院刑事判決　　　　　九十一年度重上更(三)字第一七號
　　上　訴　人
　　即　被　告　甲○○
　　選任辯護人　紀錦隆
　　　　　　　　施介元
右上訴人因殺人未遂等案件，不服臺灣屏東地方法院八十四年度訴字第三五六號中華
民國八十五年三月十二日第一審判決（起訴案號：臺灣屏東地方法院檢察署八十四年
度偵字第一五九三號），提起上訴，判決後，經最高法院第三次發回更審，本院判決
如左：
      主      文
原判決撤銷。
甲○○殺人未遂，處有期徒刑貳年陸月。
白色打火機壹只沒收。
      事      實
一、甲○○與劉仁傑比鄰而居，平日相處不睦，於民國（下同）八十四年二月二十四
    日晚上十一時許，又因停車問題發生爭執，怒而萌生縱火與劉仁傑一家人同歸於
    盡之殺人犯意，而於翌（廿五）日一時二十分許，自其家中帶汽油約十公升，
    至屏東縣萬丹鄉○○路二八三號劉仁傑與其父乙○○、兄劉信孟居住之住宅前，
    將汽油潑灑在自己身上及乙○○等住宅之房屋窗台、墻壁及騎樓地上，一面叫
    ，一面自地上撿起一只紅色打火機點火，因風大未能點燃而丟棄，復自其身上取
    出其所有之白色打火機一只點火，企圖引燃身上及墻壁上、地上之汽油以身焚並
    燒斃劉仁傑、乙○○及劉信孟等人。嗣因甲○○之母李吳景攔阻，與及時趕至之
    警員制止，始未釀成災害，而經警查獲，並扣得上開打火機二只。
二、案由乙○○訴經屏東警察局屏東分局報請台灣屏東地方法院檢察署檢察官偵查起
    訴。
      理      由
一、訊據上訴人即被告甲○○對於前開因停車問題與被害人劉仁傑發生爭執，帶汽
    油至被害人等之宅前，並潑灑汽油於自己身上，而否認有縱火及殺人犯意，辯稱
    ：我僅想與劉仁傑較量誰較有膽識，汽油係潑灑自己身上時不慎濺灑及墻壁上及
    地板上，並無縱火意思，且當時我已酒醉，亦不知做何事云云。
二、惟查：
  (一)前開被告潑灑汽油，先後以二只打火機點火，欲引燃汽油，並揚言「要燒死你全
    家」，嗣後其母李吳景攔阻，而未得逞等事實，已據被害人乙○○於警訊時指訴
    綦詳（警卷第四頁反面）。而乙○○之上址住宅，自窗台以下之墻壁一．二公尺
    及騎樓地上皆灑有汽油，亦經原審勘驗現場無訛，有勘驗筆錄及現場照片附卷可
    稽（原審卷第二０、二四－二六頁），復有紅色及白色打火機各一只扣案足佐。
    被告如僅將汽油淋在自己身上，實不可能濺及該住宅之窗戶及滿騎樓地。依卷附
    照片觀之，乙○○之住宅騎樓，深度超過一台踏車之長度（照片上有一台踏
    車直放），如非刻意靠近窗台，汽油不可能潑灑在窗台及以下之墻壁，足認被告
    故意潑灑汽油於窗台下之墻壁無疑。
  (二)證人即據報趕至現場之警員溫和盛證稱：我去到現場，發現乙○○的家外面窗台
    被潑灑了汽油，地上也有，甲○○身上也淋了一些汽油，他在那裡大聲叫，他被
    家人拖到旁邊馬路上，並大聲叫為了放車子的事情」，「騎樓下乙○○家窗戶
    以下墻壁約有一．二公尺長，汽油味很重，地上也都是，他身上也有，包括頭髮
    」，「他們二家平時就相處不好」、「我接到報案到現場，見到被告身上有汽油
    ，並手上有拿打火機，準備要點火，被告有喝酒，但神智正常，我們才抱住他阻
    止犯行」等語（偵查卷第十一頁、上訴卷第三四頁反面）。是可見被告確有拿打
    火機準備點燃所潑灑之汽油，以遂其放火殺人之犯行。證人即被告之母李吳景及
    其舅李萬龍所證被告潑灑汽油於身上，至警方到現場時，約有一小時，如刻意點
    火，不會拖那麼久云云。惟被告潑灑汽油前後，大聲叫，而驚動其母李吳景，
    李吳景即趕至現場阻止，並通知李萬龍到場，李萬龍亦按住被告等情，為李吳景
    、李萬龍所陳明（偵查卷第十頁反面、上訴卷第三四頁）。被告因李吳景、李萬
    龍之攔阻，而未能如願點燃汽油，不論警方到場時是否已經過一小時，均不足以
    證明證人溫和盛之證言不實。證人溫和盛嗣又指稱打火機在被告褲袋查獲（指白
    色打火機），沒當場看到被告拿打火機云云，證人即警員卜仁祥、劉瑤章亦均證
    稱白色打火機是在被告身上搜出來的，紅色打火機是在踏車旁的地上發現的云
    云。就溫和盛先前述之詳盡，非親身經歷，顯難為此鉅細靡遺之證言，應認溫
    和盛及卜仁祥、劉瑤章此部分所證，非真實可採。另證人卜仁祥所證紅色打火機
    ，係伊回派出所拿照相機到現場拍攝時，在踏車旁發現的，與被害人乙○○所
    證被告拿一紅色打火機打火未點燃，而丟棄地上之說相符。是亦可證被告曾以紅
    色打火機打火甚明。
  (三)本案發生於八十四年二月廿五日一時二十分許，為被告於警訊供明，而警方為被
    告製作偵訊（調查）筆錄時在當日一時卅分，此有警訊筆錄可稽。是警方趕到現
    場，帶被告到派出所時，前後約十分鐘而已，是證人李吳景、李萬龍所證有一小
    時之久，顯係不實。就此時間上之推斷，警員溫和盛至現場時，被告尚持有打火
    機，尤足認為真實可採。被告就扣案之二個打火機供稱「一個是在地上撿的，一
    個是我的」（偵查卷第四頁）等語。警方在現場地上查獲之打火機為紅色，被害
    人乙○○亦陳明被告先以紅色打火機打火未能點燃而丟擲地上，是紅色打火機應
    係被告在現場臨時撿到，非其所有。另白色打火機，被告供承為其所有，其帶
    汽油，又持有打火機，則其有縱火犯意，已甚明確。被告雖有喝酒，但未至酒醉
    程度，神智正常，為證人溫和盛證實，是證人李福欽所證被告已經醉了，即非可
    採。
  (四)綜上所，本案事證已臻明確，被告所辯，顯係卸責之詞，殊無足採，其犯行洵
    堪認定。
三、查被告所欲縱火之住宅，係乙○○、劉信孟（改名劉又鳴）及劉仁傑所居住，為
    彼等所陳明，被告與乙○○等人比鄰而居，自為其所明知，是被告欲放火燒燬乙
    ○○之住宅，則燒死住宅內之人，亦在其犯意範圍，灼然可見。核被告所為，係
    犯刑法第一百七十三條第三項、第一項之放火燒燬現供人使用之住宅未遂罪，及
    同法第二百七十一條第二項、第一項之殺人未遂罪。被告以打火機打火，因風大
    未點著，又被阻止，顯已著手放火殺人而未遂，均為未遂犯，依法減輕其刑。被
    告以一行為犯上開二罪名，又同時侵害乙○○等三人之生命法益，均屬想像競合
    犯，應從一重之殺人未遂罪處斷。起訴意旨認係牽連犯，顯有誤會。被告係停車
    問題爭執而遭激恕，且擬與彼等同死（被害人為三人，情節非輕，不得免除其刑
    ），而觸犯重典，犯罪後又已與被害人成立和解，有和解書可按，是其犯罪情狀
    ，在客觀上足堪憫恕，如處以最低度之刑，仍嫌過重，爰依刑法第五十九條規定
    酌減其刑，並依法遞減之。
四、原審論處被告罪刑，固無不合，惟事實認定被告僅生與劉仁傑同歸於盡之殺人犯
    意，又述欲燒死劉仁傑全家，尚有未洽。被告上訴意旨執前詞否認犯罪指摘原
    判決不當，雖無理由，但原判決既有可議，自應將之撤銷改判。爰審酌被告尚未
    釀成實質災害，犯罪時所受之刺激，及犯罪後已與被害人成立和解，已如上述，
    態度尚好等一切情狀，量處如主文所示之刑。扣案之白色打火機一只，係被告所
    有，供犯罪所用之物，依法宣告沒收。另紅色打火機一只，雖係供犯罪所用，然
    非違禁物，又不能證明係被告所有，故不予宣告沒收。
據上論斷，應依刑事訴訟法第三百六十九條第一項前段、第三百六十四條、第二百九
十九條第一項前段，刑法第一百七十三條第三項、第一項、第二百七十一條第二項、
第一項、第二十六條前段、第五十九條、第三十八條第一項第二款，判決如主文。
本案經檢察官陳新慶到庭執行職務。
中    華    民    國     九十一     年       四       月       三十     日
                              臺灣高等法院高雄分院刑事第五庭
                                  審判長法官  吳水木
                                        法官  趙文淵
                                        法官  洪慶鐘
右正本證明與原本無異。
如不服本判決應於收受本判決後十日內向本院提出上訴書狀，其未述上訴理由者，
並得於提起上訴後十日內向本院補提理由書狀（均須按他造當事人之人數附繕本)「
切勿逕送上級法院」。
                                      書記官  彭筱瑗
中    華    民    國     九十一     年       五       月       三       日
附錄：本判決論罪科刑法條：
刑法第一百七十三條第一項、第三項
放火燒燬現供人使用之住宅或現有人所在之建築物、礦坑、火車、電車或其他供水、
陸、空公眾運輸之舟、車、航空機者，處無期徒刑或七年以上有期徒刑。
第一項之未遂犯罰之。
刑法第二百七十一條第一項、第二項
殺人者，處死刑、無期徒刑或十年以上有期徒刑。
前項之未遂犯罰之。
                                                               Ａ
